臺灣高等法院高雄分院刑事判決　　　　　　　　　九十一年度交上易字第二三四號
　　上　訴　人　台灣高雄地方法院檢察署檢察官
　　被　　　告　甲○○
右上訴人因被告過失傷害案件，不服臺灣高雄地方法院九十一年度交易字第一八號中
華民國九十一年六月十八日第一審判決（起訴案號：臺灣高雄地方法院檢察署九十一
年度偵字第二一一五０號），提起上訴，本院判決如左：
      主  文
上訴駁回。
甲○○緩刑貳年。
      事  實
一、甲○○於民國九十年六月十五上午十時三十分許，駕駛車牌號碼ＹＧ八四四八號
    自用小客車，沿高雄縣鳳山市○○路由東向西（原判決誤載為由西向東）往高雄
    方向行駛，先於該路段二號前路旁暫停與所搭載之友人商討事宜後，復行起步並
    轉入快車道行駛，原應注意起步前應注意前後左右有無障礙或車輛行人，並應讓
    行進中之車輛行人優先通行，及汽車在雙向四車道行駛時，變換車道時，應讓直
    行車先行，並注意安全距離，而當時天氣晴朗、日間自然光線、視距良好、柏油
    省道乾燥、平直、無缺陷及障礙，依其智識、能力又無不能注意之情事，詎甲○
    ○起步後，竟疏未注意該路段後方尚有來車而讓行進中、直行之車輛優先通行，
    逕行起步並左轉入快車道，適有乙○騎乘其所有、車牌號碼ＧＦ九七０六號重型
    機車沿高雄縣鳳山市○○路同向在後方行駛，亦疏未注意車前狀況、隨時採取必
    要之安全措施，及注意機器腳踏車在已劃分快慢車道之道路，雙向道路應在最外
    側快車道及慢車道行駛，貿然行駛在高雄縣鳳山市○○路快車道上，並於發現甲
    ○○所駕車輛在前方左轉進入快車道時，反加速擬趁該車輛尚未抵達路中心分向
    限制線前快速自該車左側超越，但仍因甲○○疏未發覺、允讓而不及超越，乙○
    所駕車牌號碼ＧＦ九七０六號重型機車右側遂擦撞甲○○所駕車牌號碼ＹＧ八四
    四八號自用小客車左前側保險桿，並失控衝至對向快車道上始煞停，乙○因而人
    車倒地，受有頭部外傷併腦震盪、腰背挫傷併第一腰椎壓迫性骨折、右側恥骨聯
    合骨折、下頷、右肘挫擦傷之傷害。
二、案經乙○訴由高雄縣警察局鳳山分局報請臺灣高雄地方法院檢察署檢察官偵查起
    訴。
      理  由
一、訊據被告甲○○固不否認於右揭時、地駕駛ＹＧ八四四八號自用小客車，因過失
    與告訴人乙○所騎乘之車牌號碼ＧＦ九七０六號重型機車發生擦撞，致告訴人受
    有頭部外傷併腦震盪、腰背挫傷併第一腰椎壓迫性骨折、右側恥骨聯合骨折、下
    頷、右肘挫擦傷之傷害等情，惟辯稱：斯時其確已盡相當注意義務，以後視鏡確
    定後方已無來車方起步並左轉入快車道，係因告訴人違規超速行駛快車道，始與
    之發生擦撞云云。
二、經查：
（一）被告於九十年六月十五上午十時三十分許，駕駛車牌號碼ＹＧ八四四八號自用
      小客車，沿高雄縣鳳山市○○路由東向西往高雄方向行駛，先於該路段二號前
      路旁暫停與所搭載之友人商討事宜後，復行起步並轉入快車道行駛時，疏未注
      意該路段後方尚有來車而讓行進中、直行之車輛優先通行，逕行起步並左轉進
      入快車道，適告訴人騎乘其所有、車牌號碼ＧＦ九七０六號重型機車沿高雄縣
      鳳山市○○路同向在後方行駛，亦疏未注意車前狀況、隨時採取必要之安全措
      施及機器腳踏車遵行車道，貿然行駛在高雄縣鳳山市○○路快車道上，並於發
      現被告所駕車輛在前方左轉進入快車道時，反加速擬趁該車輛尚未抵達路中心
      分向限制線前快速自該車左側超越，但仍因被告疏未發覺、允讓而不及超越，
      告訴人所駕重型機車右側遂擦撞甲○○所駕自用小客車左前側保險桿，並失控
      衝至對向快車道上始煞停，告訴人因而人車倒地，受有頭部外傷併腦震盪、腰
      背挫傷併第一腰椎壓迫性骨折、右側恥骨聯合骨折、下頷、右肘挫擦傷等傷之
      事實，業據被告於警、偵訊及原審法院審理中坦承不諱，核與目擊證人張新居
      所述及高雄縣警察局道路交通事故調查報告表、照片、診斷證明書所載相符，
      除其中告訴人是否在高雄縣鳳山市○○路快車道上行駛，及擦撞位置是否在快
      車道上近路中心分向限制線處外，亦為告訴人所肯認；而當時天氣晴朗、日間
      自然光線、視距良好、柏油省道乾燥、平直、無缺陷及障礙，依其智識、能力
      又無不能注意之情事，亦據高雄縣警察局鳳山分局鳳崗派出所據報處理之員警
      觀察、記載明確，有高雄縣警察局道路交通事故調查報告表附卷可稽。
（二）被告雖辯稱斯時其確已盡相當注意義務，以後視鏡確定後方已無來車方起步並
      左轉入快車道，係因告訴人違規超速行駛快車道，始與之發生擦撞云云，然汽
      車後視鏡僅能反射出汽車後方之車輛，而當汽車係從慢車道路旁起步斜進插入
      快車道時，因受到照射角度所限，自後視鏡並無法全覽出直行車輛的前進。是
      被告駕駛車牌號碼ＹＧ八四四八號自用小客車自高雄縣鳳山市○○路二號前路
      旁起步左轉入快車道迄與告訴人擦撞前，並未發覺後方告訴人騎乘之車牌號碼
      ＧＦ九七０六號重型機車，亦未讓告訴人所騎乘之重型機車先行，此既為被告
      所不爭，顯然被告係受限於後視鏡照射角度關係，不能據此被告已從後視鏡觀
      看後面無車輛，即認定該自由路無直行車前來，上述所辯，自不足做其已盡注
      意義務之有利依據。又被告既未於事故發生前發現告訴人所騎乘之重型機車，
      而告訴人車速又非快，此觀卷附高雄縣警察局道路交通事故調查報告表所示告
      訴人煞車痕僅一‧六公尺長自明，被告竟仍未於起步前發覺告訴人，自難認其
      起步前已注意前後左右有無障礙或車輛行人；況縱被告於起步前確曾注意前後
      左右有無障礙或車輛行人，被告於變換車道之際既未發現並讓告訴人所駕駛、
      直行中之重型機車先行，致兩車發生擦撞，其變換車道之際亦疏未注意直行車
      輛、讓其先行並保持安全距離，殆無疑義。
（三）按道路交通安全規則中汽車係指在道路上不依軌道或電力架線而以原動機行駛
      之車輛（包括機器腳踏車）；前項第一款所指之汽車，如本規則同一條文或相
      關條文就機器腳踏車另有規定者，係指除機器腳踏車以外四輪以上之車輛；起
      步前應顯示方向燈，注意前後左右有無障礙或車輛行人，並應讓行進中之車輛
      行人優先通行；汽車行駛時，駕駛人應注意車前狀況及兩車併行之間隔，並隨
      時採取必要之安全措施；汽車在雙向四車道行駛時，變換車道時，應讓直行車
      先行，並注意安全距離；機器腳踏車在已劃分快慢車道之道路，雙向道路應在
      最外側快車道及慢車道行駛，道路交通安全規則第二條第一項第一款、第二項
      、第八十九條第一項第六款、第九十四條第三項、第九十八條第一項第六款定
      有明文。本件被告於九十年六月十五上午十時三十分許，駕駛車牌號碼ＹＧ八
      四四八號自用小客車，沿高雄縣鳳山市○○路由東向西方向行駛，先於該路段
      二號前路旁暫停與所搭載之友人商討事宜後，復行起步並轉入快車道行駛時，
      天氣晴朗、日間自然光線、視距良好、柏油省道乾燥、平直、無缺陷及障礙，
      依其智識、能力又無不能注意之情事，前已述及，揆諸上揭法條，被告自應注
      意前後左右有無障礙或車輛行人，並應讓行進中之車輛行人優先通行，並注意
      汽車在雙向四車道行駛時，變換車道時，應讓直行車先行，並注意安全距離，
      被告竟疏未注意該路段後方尚有來車而讓行進中、直行之車輛優先通行，逕行
      起步並左轉入快車道，致與亦疏未注意車前狀況並隨時採取必要安全措施，且
      貿然行駛在該路段快車道上、擬趁被告所駕車輛尚未抵達路中心分向限制線前
      快速自該車左側超越、由告訴人騎乘之車牌號碼ＧＦ九七０六號重型機車發生
      擦撞，造成告訴人失控衝至對向快車道上始煞停，並因而人車倒地，受有頭部
      外傷併腦震盪、腰背挫傷併第一腰椎壓迫性骨折、右側恥骨聯合骨折、下頷、
      右肘挫擦傷之傷害，其有過失甚明，且其過失行為與告訴人之傷害間，有相當
      因果關係。雖告訴人乙○亦有疏未注意車前狀況、隨時採取必要之安全措施，
      及未注意機器腳踏車在已劃分快慢車道之道路，雙向道路應在最外側快車道及
      慢車道行駛，貿然行駛在高雄縣鳳山市○○路快車道上之過失，業如前述，但
      告訴人之過失並不能解免被告之過失責任，併此敘明。
（四）告訴人雖另指稱雙方發生擦撞位置係在高雄縣鳳山市○○路慢車道上云云，然
      依高雄縣警察局道路交通事故調查報告表所示，告訴人所乘機車煞車痕起自高
      雄縣鳳山市○○路西向東方向快車道近分向限制線上，終於該路段對向車道即
      東向西方向快車道上約一‧五公尺處，全長共一‧六公尺，而倘告訴人確係在
      該路段西向東方向慢車道上與被告發生擦撞，告訴人所駕機車車速復非快，前
      曾提及，告訴人當無遲至偏離慢車道並跨越快車道、到達分向限制線上始行煞
      車之理，參諸被告及目擊證人張新居均稱雙方係在被告所駕車輛左轉近路中心
      分向限制線時始擦撞，其中證人張新居與被告、告訴人又均素不相識，此經被
      告、告訴人自承無訛，顯無迴護被告之必要；告訴人與被告擦撞地點應在高雄
      縣鳳山市○○路○○道上近路中心分向限制線處，已堪認定。至臺灣省高屏澎
      區車輛行車事故鑑定委員會認本件車禍事故以被告自用小客車起步未讓行進中
      車輛先行為肇事原因，告訴人駕駛重型機車並無肇事因素，有臺灣省高屏澎區
      車輛行車事故鑑定委員會高屏澎鑑字第九０一三九六號鑑定意見書可參，但該
      會未慮及雙方發生擦撞位置在該路段快車道近路中心分向限制線處，且告訴人
      於雙方擦撞前並無任何煞車、閃避之安全措施，顯係於發現被告所駕車輛在前
      方左轉進入快車道時，反加速擬趁該車輛尚未抵達路中心分向限制線前快速自
      該車左側超越，後因被告疏未發覺、允讓、不及超越而發生擦撞，其鑑定結果
      自與事實有違，尚難遽採。
（五）綜上所述，本件事證明確，被告犯行堪以認定，應依法論科。
三、核被告甲○○所為，係犯刑法第二百八十四條第一項前段過失傷害人罪。
四、原審因依刑法第二百八十四條第一項前段、第四十一條第一項前段，罰金罰鍰提
    高標準條例第一條前段、第二條規定，並審酌被告並無前科、素行良好，有臺灣
    高等法院被告全國前案紀錄表、臺灣高雄地方法院檢察署刑案資料查註紀錄表可
    按，因過失傷及告訴人，告訴人傷勢非輕，及被告犯後坦承大部分犯行、非無悔
    意，且就車禍之發生，告訴人與有過失等一切情狀，量處拘役拾日，並諭知如
    易科罰金，以佰元折算壹日之折算標準，認事用法俱無不合，量刑亦稱妥適，
    檢察官循告訴人之請求提起上訴，指摘原判決量刑過輕，並無可取，為無理由，
    應予駁回。
五、查被告係偶發過失犯，其未曾受有期徒刑以上刑之宣告，有卷內前科表可查，於
    本院審理中已與告訴人達成和解，賠償告訴人之損害，有和解書附卷足參，經告
    訴人當庭表示不再追究，被告經此偵審程序及科刑教訓，應知警惕諒無再犯之虞
    ，本院認所宣告之刑，以暫不執行為適當，併諭知緩刑貳年，以勵自新。
據上論結，應依刑事訴訟法第三百六十八條，刑法第七十四條第一款，判決如主文。
本案經檢察官陳國全到庭執行職務。
中    華    民    國      九十一      年      十一      月     七   日
                              臺灣高等法院高雄分院刑事第七庭
                                  審判長法官  李春昌
                                        法官  黃憲文
                                        法官  莊飛宗
右正本證明與原本無異。
不得上訴。
                                  法院書記官  林明威
中    華    民    國      九十一      年      十一      月    七    日
附錄：本判決論罪科刑法條：
刑法第二百八十四條第一項
